ACORDAO-COMPLETO-2426615

ACÓRDÃO 9732/2020 ATA 32/2020 - SEGUNDA CÂMARA

VISTOS, relatados e discutidos estes autos de tomada de contas especial instaurada pela Financiadora de Estudos e Projetos (Finep) em desfavor de João Henrique Marinho de Souza, José Nivaldo Barbosa de Souza Júnior, Marcelo José Pimentel Teixeira e Waldemiro Ferreira Teixeira, como sócios da Fogo Comunicação Ltda., e em desfavor de Leonardo Freire de Andrade, Murilo Marinho de Souza e Sandrelly Luiz Coutinho, como sócios da Mix Tecnologia Ltda., além da Fogo Comunicação Ltda. e da Mix Tecnologia Ltda., diante da não devolução do saldo financeiro dos recursos federais transferidos sob o valor de R$ 982.850,20 por meio do Contrato de Subvenção Econômica 01.08.0176.00 destinado ao projeto intitulado como "Desenvolvimento de Sistema de Controle Migratório e Turístico para o Arquipélago de Fernando de Noronha", tendo a vigência do ajuste sido estipulada para o período de 15/5/2008 a 15/7/2010;
ACORDAM os Ministros do Tribunal de Contas da União, reunidos na Sessão da 2ª Câmara, ante as razões expostas pelo Relator, em:
9.1. anotar a revelia de João Henrique Marinho de Souza, José Nivaldo Barbosa de Souza Júnior, Marcelo José Pimentel Teixeira, Waldemiro Ferreira Teixeira, Leonardo Freire de Andrade, Murilo Marinho de Souza e Sandrelly Luiz Coutinho, além da Fogo Comunicação Ltda. e da Mix Tecnologia Ltda., nos termos do art. 12, § 3º, da Lei n.º 8.443, de 1992;
9.2. julgar irregulares as contas de João Henrique Marinho de Souza, José Nivaldo Barbosa de Souza Júnior, Marcelo José Pimentel Teixeira, Waldemiro Ferreira Teixeira, Leonardo Freire de Andrade, Murilo Marinho de Souza e Sandrelly Luiz Coutinho, além da Fogo Comunicação Ltda. e da Mix Tecnologia Ltda., nos termos dos arts. 1º, I, 16, III, "b" e "c", 19, caput, 23, III, da Lei n.º 8.443, de 1992, para condená-los ao pagamento do correspondente débito, com a atualização monetária e os juros de mora calculados desde a data informada até o efetivo recolhimento, fixando-lhes o prazo de 15 (quinze) dias, contados da notificação, para que comprovem perante o Tribunal, nos termos do art. 214, III, "a", do RITCU, o recolhimento da dívida em favor do Fundo Nacional de Desenvolvimento Científico e Tecnológico, na forma da legislação em vigor, sob as seguintes condições:
 
	Data da Ocorrência:
	Valor (em R$) :

	16/7/2010
	16.178,96

9.3. aplicar, individualmente, em desfavor de João Henrique Marinho de Souza, José Nivaldo Barbosa de Souza Júnior, Marcelo José Pimentel Teixeira, Waldemiro Ferreira Teixeira, Leonardo Freire de Andrade, Murilo Marinho de Souza e Sandrelly Luiz Coutinho, além da Fogo Comunicação Ltda. e da Mix Tecnologia Ltda., a multa prevista no art. 57 da Lei n.º 8.443, de 1992, sob o valor de R$ 10.000,00 (dez mil reais) , fixando-lhes o prazo de 15 (quinze) dias, contados da notificação, para que comprovem, perante o Tribunal, nos termos do art. 214, III, "a", do RITCU, o recolhimento da referida dívida ao Tesouro Nacional, com a devida atualização monetária, na forma da legislação em vigor;
	9.4. autorizar, caso requerido, nos termos do art. 26 da Lei n.º 8.443, de 1992, e do art. 217 do RITCU, o parcelamento das dívidas fixadas por este Acórdão em até 36 (trinta e seis) parcelas mensais e sucessivas, com a atualização monetária e os correspondentes acréscimos legais, esclarecendo aos responsáveis que a falta de pagamento de qualquer parcela importará no vencimento antecipado do saldo devedor, sem prejuízo das demais medidas legais;
	9.5. autorizar, desde logo, a cobrança judicial das dívidas fixadas por este Acórdão, nos termos do art. 28, II, da Lei n.º 8.443, de 1992, diante do não atendimento às notificações; e
9.6. enviar a cópia do presente Acórdão, com o Relatório e a Proposta de Deliberação, à Procuradoria da República no Distrito Federal, nos termos do art. 16, § 3º, da Lei n.º 8.443, de 1992, para o ajuizamento das ações civis e penais cabíveis.

Tomada de Contas Especial instaurada pela Financiadora de Estudos e Projetos (Finep), diante da não devolução do saldo financeiro dos recursos federais transferidos sob o valor de R$ 982.850,20 por meio do Contrato de Subvenção Econômica 01.08.0176.00 destinado ao projeto intitulado como Desenvolvimento de Sistema de Controle Migratório e Turístico para o Arquipélago de Fernando de Noronha, com vigência de 15/5/2008 a 15/7/2010.

Segunda Câmara

Financiadora de Estudos e Projetos (Finep).

3. Responsáveis: João Henrique Marinho de Souza (CPF XXX.479.724-XX); José Nivaldo Barbosa de Souza Júnior (CPF XXX.548.394-XX); Leonardo Freire de Andrade (CPF XXX.627.894-XX); Marcelo José Pimentel Teixeira (CPF XXX.351.804-XX); Murilo Marinho de Souza (CPF XXX.954.874-XX); Sandrelly Luiz Coutinho (CPF XXX.436.104-XX); Waldemiro Ferreira Teixeira (CPF XXX.370.124-XX); Fogo Comunicação Ltda. (CNPJ 12.824.124/0001-70); Mix Tecnologia Ltda. (CNPJ 06.788.232/0001-32).

13.1. Ministros presentes: Ana Arraes (Presidente), Augusto Nardes, Aroldo Cedraz e Raimundo Carreiro.
13.2. Ministros-Substitutos presentes: Marcos Bemquerer Costa e André Luís de Carvalho (Relator).

ANDRÉ DE CARVALHO

Trata-se de tomada de contas especial instaurada pela Financiadora de Estudos e Projetos (Finep) em desfavor de João Henrique Marinho de Souza, José Nivaldo Barbosa de Souza Júnior, Marcelo José Pimentel Teixeira e Waldemiro Ferreira Teixeira, como sócios da Fogo Comunicação Ltda., e em desfavor de Leonardo Freire de Andrade, Murilo Marinho de Souza e Sandrelly Luiz Coutinho, como sócios da Mix Tecnologia Ltda., além da Fogo Comunicação Ltda. e da Mix Tecnologia Ltda., diante da não devolução do saldo financeiro dos recursos federais transferidos sob o valor de R$ 982.850,20 por meio do Contrato de Subvenção Econômica 01.08.0176.00 destinado ao projeto intitulado como "Desenvolvimento de Sistema de Controle Migratório e Turístico para o Arquipélago de Fernando de Noronha", tendo a vigência do ajuste sido estipulada para o período de 15/5/2008 a 15/7/2010.
2.	Após a análise final do feito, a Auditora Federal Lisie Alves da C. Campanaro da Secex-TCE lançou o seu parecer conclusivo à Peça 124 nos seguintes termos:
	" (...) 2. O histórico completo encontra-se à peça 88, quando foi feita a instrução de citação. Mas, em suma, o fundamento para a instauração da tomada de contas especial, conforme consignado na matriz de responsabilização elaborada pelo tomador de contas, foi a constatação da seguinte irregularidade: 
	'Não devolução do saldo não utilizado regularmente no projeto, incluindo os rendimentos de aplicação financeira auferidos.'
	3.	Foi efetuada a análise dos pressupostos de procedibilidade da IN/TCU 71/2012 na instrução de citação e verificou-se que foram devidamente atendidos (peça 88, p. 2) . Inclusive, naquela instrução, consta que o valor atualizado do débito apurado sem juros foi de R$ 24.842,79, inferior ao limite de R$ 100.000,00, porém, o mesmo constitui TCE em conjunto com o débito 3964/2019 dos mesmos responsáveis, cuja soma ultrapassa o valor de R$ 100.000,00, na forma estabelecida conforme os arts. 6º, § 1°, e 19 da IN/TCU 71/2012, modificada pela IN/TCU 76/2016. 
	4.	Foi informado, ainda, que foi encontrado débito imputável aos responsáveis em outras TCEs registradas no sistema E-TCE, conforme destacado na tabela elaborada na instrução de citação à peça 88, p. 3. 
	5.	No exame técnico realizado, verificou-se que os responsáveis arrolados eram os gestores e executores dos recursos federais recebidos por meio do Contrato de subvenção econômica 01.08.0176.00, tendo o prazo final para apresentação da prestação de contas expirado em 11/1/2011. Com relação à execução física e ao alcance dos objetivos almejados, a área técnica responsável considerou o projeto plenamente executado nos moldes acordados (peça 15) . No que tange à execução financeira do ajuste, o Departamento de Prestação de Contas não a considerou aprovada, em virtude das seguintes irregularidades: (i) não comprovação de devolução do saldo não aprovado de R$ 10.253,03 (R$ 992.850,20 - R$ 982.597,17) e (ii) não comprovação de devolução dos rendimentos auferidos não utilizados regularmente no projeto de R$ 5.925,93.
	6.	Em que pese ter sido dada oportunidade de defesa aos responsáveis na fase interna do processo, em obediência aos princípios constitucionais que asseguram o direito ao contraditório e à ampla defesa (art. 5º, inciso LV, da Constituição Federal) , conforme detalhado no item 'Análise dos Pressupostos de Procedibilidade da IN/TCU 71/2012', subitem 'Prejuízo ao Contraditório e Ampla Defesa', os responsáveis não apresentaram justificativas suficientes para elidir a irregularidade e não recolheram o montante devido aos cofres do Fundo Nacional de Desenvolvimento Científico e Tecnológico, razão pela qual suas responsabilidades foram mantidas.
	7.	Assim, a proposta de encaminhamento consistiu na seguinte definição das irregularidades descritas, bem como as respectivas condutas identificadas (peça 88, p. 7-12) : 
	'a) realizar a citação, com fundamento nos arts. 10, § 1º, e 12, incisos I e II, da Lei 8.443/1992 c/c o art. 202, incisos I e II, do RI/TCU, para que, no prazo de quinze dias, os responsáveis abaixo indicados, em decorrência das condutas praticadas, apresentem alegações de defesa e/ou recolham, aos cofres especificados, a quantia abaixo indicada, atualizada monetariamente a partir da respectiva data até o efetivo recolhimento, abatendo-se na oportunidade a quantia eventualmente ressarcida, na forma da legislação em vigor, que geraram a irregularidade demonstrada a seguir:
	Débito relacionado ao responsável Mix Tecnologia Ltda., na condição de contratado, em solidariedade com Fogo Comunicação Ltda., João Henrique Marinho de Souza, José Nivaldo Barbosa de Souza Junior, Leonardo Freire de Andrade, Marcelo José Pimentel Teixeira, Murilo Marinho de Souza, Sandrelly Luiz Coutinho e Waldemiro Ferreira Teixeira.
	Irregularidade: não devolução do saldo não utilizado regularmente no projeto, incluindo os rendimentos de aplicação financeira auferidos.
	Evidências da irregularidade: documentos técnicos presentes nas peças 43 e 4.
	Normas infringidas: art. 37, caput, c/c o art. 70, parágrafo único, da Constituição da República Federativa do Brasil; art. 93 do Decreto-lei 200/1967; art. 66 do Decreto 93.872/1986; art. 8º da Lei 8.443/1992; Cláusula Sétima, item 2, alíneas 'b', 'c', 'f' e 'g', do Contrato de Subvenção Econômica.
	Cofre credor: Fundo Nacional de Desenvolvimento Científico e Tecnológico.
	Valor atualizado do débito (sem juros) em 25/3/2020: R$ 27.803,54
	Conduta: deixar de devolver o saldo não utilizado regularmente no projeto, incluindo os rendimentos de aplicação financeira auferidos
	Nexo de causalidade: a não devolução do saldo financeiro remanescente da conta específica do instrumento em questão caracteriza apropriação indevida de verbas federais transferidas, resultando em dano ao erário.
	Culpabilidade: não há excludentes de ilicitude, de culpabilidade e de punibilidade; é razoável supor que o administrador responsável pela pessoa jurídica tinha consciência da ilicitude de sua conduta; era exigível conduta diversa da praticada, qual seja, restituir saldos financeiros remanescentes na conta especifica do ajuste, com base no valor atualizado.
	Débito relacionado ao responsável Fogo Comunicação Ltda., na condição de contratado, em solidariedade com Joao Henrique Marinho de Souza, Jose Nivaldo Barbosa de Souza Junior, Leonardo Freire de Andrade, Marcelo Jose Pimentel Teixeira, Mix Tecnologia Ltda., Murilo Marinho de Souza, Sandrelly Luiz Coutinho e Waldemiro Ferreira Teixeira.
	Irregularidade: não devolução do saldo não utilizado regularmente no projeto, incluindo os rendimentos de aplicação financeira auferidos.
	Evidências da irregularidade: documentos técnicos presentes nas peças 43 e 4.
	Normas infringidas: art. 37, caput, c/c o art. 70, parágrafo único, da Constituição da República Federativa do Brasil; art. 93 do Decreto-lei 200/1967; art. 66 do Decreto 93.872/1986; art. 8º da Lei 8.443/1992; Cláusula Sétima, item 2, alíneas 'b', 'c', 'f' e 'g', do Contrato de Subvenção Econômica.
	Cofre credor: Fundo Nacional de Desenvolvimento Científico e Tecnológico.
	Valor atualizado do débito (sem juros) em 25/3/2020: R$ 27.803,54
	Conduta: deixar de devolver o saldo não utilizado regularmente no projeto, incluindo os rendimentos de aplicação financeira auferidos
	Nexo de causalidade: A não devolução do saldo financeiro remanescente da conta específica do instrumento em questão caracteriza apropriação indevida de verbas federais transferidas, resultando em dano ao erário.
	Culpabilidade: não há excludentes de ilicitude, de culpabilidade e de punibilidade; é razoável supor que o administrador responsável pela pessoa jurídica tinha consciência da ilicitude de sua conduta; era exigível conduta diversa da praticada, qual seja, restituir saldos financeiros remanescentes na conta especifica do ajuste, com base no valor atualizado.
	Débito relacionado ao responsável Murilo Marinho de Souza, Sócio Administrador, no período de 20/1/2005 até o momento, na condição de contratado, em solidariedade com Fogo Comunicação Ltda., Joao Henrique Marinho de Souza, Jose Nivaldo Barbosa de Souza Junior, Leonardo Freire de Andrade, Marcelo Jose Pimentel Teixeira, Mix Tecnologia Ltda., Sandrelly Luiz Coutinho e Waldemiro Ferreira Teixeira.
	Irregularidade: não devolução do saldo não utilizado regularmente no projeto, incluindo os rendimentos de aplicação financeira auferidos.
	Evidências da irregularidade: documentos técnicos presentes nas peças 43 e 4.
	Normas infringidas: art. 37, caput, c/c o art. 70, parágrafo único, da Constituição da República Federativa do Brasil; art. 93 do Decreto-lei 200/1967; art. 66 do Decreto 93.872/1986; art. 8º da Lei 8.443/1992; Cláusula Sétima, item 2, alíneas 'b' 'c', 'f' e 'g', do Contrato de Subvenção Econômica.
	Cofre credor: Fundo Nacional de Desenvolvimento Científico e Tecnológico.
	Valor atualizado do débito (sem juros) em 25/3/2020: R$ 27.803,54
	Conduta: deixar de devolver o saldo não utilizado regularmente no projeto, incluindo os rendimentos de aplicação financeira auferidos
	Nexo de causalidade: A não devolução do saldo financeiro remanescente da conta específica do instrumento em questão caracteriza apropriação indevida de verbas federais transferidas, resultando em dano ao erário.
	Culpabilidade: não há excludentes de ilicitude, de culpabilidade e de punibilidade; é razoável supor que o responsável tinha consciência da ilicitude de sua conduta; era exigível conduta diversa da praticada, qual seja, restituir saldos financeiros remanescentes na conta especifica do ajuste, com base no valor atualizado.
	Débito relacionado ao responsável Sandrelly Luiz Coutinho, Sócio Administrador, no período de 20/1/2005 até o momento, na condição de contratado, em solidariedade com Fogo Comunicação Ltda., Joao Henrique Marinho de Souza, Jose Nivaldo Barbosa de Souza Junior, Leonardo Freire de Andrade, Marcelo Jose Pimentel Teixeira, Mix Tecnologia Ltda., Murilo Marinho de Souza e Waldemiro Ferreira Teixeira.
	Irregularidade: não devolução do saldo não utilizado regularmente no projeto, incluindo os rendimentos de aplicação financeira auferidos.
	Evidências da irregularidade: documentos técnicos presentes nas peças 43 e 4.
	Normas infringidas: art. 37, caput, c/c o art. 70, parágrafo único, da Constituição da República Federativa do Brasil; art. 93 do Decreto-lei 200/1967; art. 66 do Decreto 93.872/1986; art. 8º da Lei 8.443/1992; Cláusula Sétima, item 2, alíneas 'b', 'c', 'f' e 'g', do Contrato de Subvenção Econômica.
	Cofre credor: Fundo Nacional de Desenvolvimento Científico e Tecnológico.
	Valor atualizado do débito (sem juros) em 25/3/2020: R$ 27.803,54
	Conduta: deixar de devolver o saldo não utilizado regularmente no projeto, incluindo os rendimentos de aplicação financeira auferidos
	Nexo de causalidade: a não devolução do saldo financeiro remanescente da conta específica do instrumento em questão caracteriza apropriação indevida de verbas federais transferidas, resultando em dano ao erário.
	Culpabilidade: não há excludentes de ilicitude, de culpabilidade e de punibilidade; é razoável supor que o responsável tinha consciência da ilicitude de sua conduta; era exigível conduta diversa da praticada, qual seja, restituir saldos financeiros remanescentes na conta especifica do ajuste, com base no valor atualizado.
	Débito relacionado ao responsável Leonardo Freire de Andrade, Sócio Administrador, no período de 20/1/2005 até o momento, na condição de contratado, em solidariedade com Fogo Comunicação Ltda., Joao Henrique Marinho de Souza, Jose Nivaldo Barbosa de Souza Junior, Marcelo Jose Pimentel Teixeira, Mix Tecnologia Ltda., Murilo Marinho de Souza, Sandrelly Luiz Coutinho e Waldemiro Ferreira Teixeira.
	Irregularidade: não devolução do saldo não utilizado regularmente no projeto, incluindo os rendimentos de aplicação financeira auferidos.
	Evidências da irregularidade: documentos técnicos presentes nas peças 43 e 4.
	Normas infringidas: art. 37, caput, c/c o art. 70, parágrafo único, da Constituição da República Federativa do Brasil; art. 93 do Decreto-lei 200/1967; art. 66 do Decreto 93.872/1986; art. 8º da Lei 8.443/1992; Cláusula Sétima, item 2, alíneas 'b', 'c', 'f' e 'g', do Contrato de Subvenção Econômica.
	Cofre credor: Fundo Nacional de Desenvolvimento Científico e Tecnológico.
	Valor atualizado do débito (sem juros) em 25/3/2020: R$ 27.803,54
	Conduta: deixar de devolver o saldo não utilizado regularmente no projeto, incluindo os rendimentos de aplicação financeira auferidos
	Nexo de causalidade: a não devolução do saldo financeiro remanescente da conta específica do instrumento em questão caracteriza apropriação indevida de verbas federais transferidas, resultando em dano ao erário.
	Culpabilidade: não há excludentes de ilicitude, de culpabilidade e de punibilidade; é razoável supor que o responsável tinha consciência da ilicitude de sua conduta; era exigível conduta diversa da praticada, qual seja, restituir saldos financeiros remanescentes na conta especifica do ajuste, com base no valor atualizado.
	Débito relacionado ao responsável Marcelo Jose Pimentel Teixeira, Sócio Administrador, no período de 31/7/2003 até o momento, na condição de contratado, em solidariedade com Fogo Comunicação Ltda., Joao Henrique Marinho de Souza, Jose Nivaldo Barbosa de Souza Junior, Leonardo Freire de Andrade, Mix Tecnologia Ltda., Murilo Marinho de Souza, Sandrelly Luiz Coutinho e Waldemiro Ferreira Teixeira.
	Irregularidade: não devolução do saldo não utilizado regularmente no projeto, incluindo os rendimentos de aplicação financeira auferidos.
	Evidências da irregularidade: documentos técnicos presentes nas peças 43 e 4.
	Normas infringidas: art. 37, caput, c/c o art. 70, parágrafo único, da Constituição da República Federativa do Brasil; art. 93 do Decreto-lei 200/1967; art. 66 do Decreto 93.872/1986; art. 8º da Lei 8.443/1992; Cláusula Sétima, item 2, alíneas 'b', 'c', 'f' e 'g', do Contrato de Subvenção Econômica.
	Cofre credor: Fundo Nacional de Desenvolvimento Científico e Tecnológico.
	Valor atualizado do débito (sem juros) em 25/3/2020: R$ 27.803,54
	Conduta: deixar de devolver o saldo não utilizado regularmente no projeto, incluindo os rendimentos de aplicação financeira auferidos
	Nexo de causalidade: a não devolução do saldo financeiro remanescente da conta específica do instrumento em questão caracteriza apropriação indevida de verbas federais transferidas, resultando em dano ao erário.
	Culpabilidade: não há excludentes de ilicitude, de culpabilidade e de punibilidade; é razoável supor que o responsável tinha consciência da ilicitude de sua conduta; era exigível conduta diversa da praticada, qual seja, restituir saldos financeiros remanescentes na conta especifica do ajuste, com base no valor atualizado.
	Débito relacionado ao responsável Jose Nivaldo Barbosa de Souza Junior, Sócio Administrador, no período de 31/7/2003 até o momento, na condição de contratado, em solidariedade com Fogo Comunicação Ltda., Joao Henrique Marinho de Souza, Leonardo Freire de Andrade, Marcelo Jose Pimentel Teixeira, Mix Tecnologia Ltda., Murilo Marinho de Souza, Sandrelly Luiz Coutinho e Waldemiro Ferreira Teixeira.
	Irregularidade: não devolução do saldo não utilizado regularmente no projeto, incluindo os rendimentos de aplicação financeira auferidos.
	Evidências da irregularidade: documentos técnicos presentes nas peças 43 e 4.
	Normas infringidas: art. 37, caput, c/c o art. 70, parágrafo único, da Constituição da República Federativa do Brasil; art. 93 do Decreto-lei 200/1967; art. 66 do Decreto 93.872/1986; art. 8º da Lei 8.443/1992; Cláusula Sétima, item 2, alíneas 'b', 'c', 'f' e 'g', do Contrato de Subvenção Econômica.
	Cofre credor: Fundo Nacional de Desenvolvimento Científico e Tecnológico.
	Valor atualizado do débito (sem juros) em 25/3/2020: R$ 27.803,54
	Conduta: deixar de devolver o saldo não utilizado regularmente no projeto, incluindo os rendimentos de aplicação financeira auferidos
	Nexo de causalidade: A não devolução do saldo financeiro remanescente da conta específica do instrumento em questão caracteriza apropriação indevida de verbas federais transferidas, resultando em dano ao erário.
	Culpabilidade: não há excludentes de ilicitude, de culpabilidade e de punibilidade; é razoável supor que o responsável tinha consciência da ilicitude de sua conduta; era exigível conduta diversa da praticada, qual seja, restituir saldos financeiros remanescentes na conta especifica do ajuste, com base no valor atualizado.
	Débito relacionado ao responsável Waldemiro Ferreira Teixeira, Sócio Administrador, no período de 31/7/2003 até o momento, na condição de contratado, em solidariedade com Fogo Comunicação Ltda., Joao Henrique Marinho de Souza, Jose Nivaldo Barbosa de Souza Junior, Leonardo Freire de Andrade, Marcelo Jose Pimentel Teixeira, Mix Tecnologia Ltda., Murilo Marinho de Souza e Sandrelly Luiz Coutinho.
	Irregularidade: não devolução do saldo não utilizado regularmente no projeto, incluindo os rendimentos de aplicação financeira auferidos.
	Evidências da irregularidade: documentos técnicos presentes nas peças 43 e 4.
Normas infringidas: art. 37, caput, c/c o art. 70, parágrafo único, da Constituição da República Federativa do Brasil; art. 93 do Decreto-lei 200/1967; art. 66 do Decreto 93.872/1986; art. 8º da Lei 8.443/1992; Cláusula Sétima, item 2, alíneas 'b', 'c', 'f' e 'g', do Contrato de Subvenção Econômica.
	Cofre credor: Fundo Nacional de Desenvolvimento Científico e Tecnológico.
	Valor atualizado do débito (sem juros) em 25/3/2020: R$ 27.803,54
	Conduta: deixar de devolver o saldo não utilizado regularmente no projeto, incluindo os rendimentos de aplicação financeira auferidos
	Nexo de causalidade: A não devolução do saldo financeiro remanescente da conta específica do instrumento em questão caracteriza apropriação indevida de verbas federais transferidas, resultando em dano ao erário.
	Culpabilidade: não há excludentes de ilicitude, de culpabilidade e de punibilidade; é razoável supor que o responsável tinha consciência da ilicitude de sua conduta; era exigível conduta diversa da praticada, qual seja, restituir saldos financeiros remanescentes na conta especifica do ajuste, com base no valor atualizado.
	Débito relacionado ao responsável Joao Henrique Marinho de Souza, Sócio Administrador, no período de 31/7/2003 até o momento, na condição de contratado, em solidariedade com Fogo Comunicação Ltda., Jose Nivaldo Barbosa de Souza Junior, Leonardo Freire de Andrade, Marcelo Jose Pimentel Teixeira, Mix Tecnologia Ltda., Murilo Marinho de Souza, Sandrelly Luiz Coutinho e Waldemiro Ferreira Teixeira.
	Irregularidade: não devolução do saldo não utilizado regularmente no projeto, incluindo os rendimentos de aplicação financeira auferidos.
	Evidências da irregularidade: documentos técnicos presentes nas peças 43 e 4.
	Normas infringidas: art. 37, caput, c/c o art. 70, parágrafo único, da Constituição da República Federativa do Brasil; art. 93 do Decreto-lei 200/1967; art. 66 do Decreto 93.872/1986; art. 8º da Lei 8.443/1992; Cláusula Sétima, item 2, alíneas 'b', 'c', 'f' e 'g', do Contrato de Subvenção Econômica.
	Cofre credor: Fundo Nacional de Desenvolvimento Científico e Tecnológico.
	Valor atualizado do débito (sem juros) em 25/3/2020: R$ 27.803,54
	Conduta: deixar de devolver o saldo não utilizado regularmente no projeto, incluindo os rendimentos de aplicação financeira auferidos
	Nexo de causalidade: A não devolução do saldo financeiro remanescente da conta específica do instrumento em questão caracteriza apropriação indevida de verbas federais transferidas, resultando em dano ao erário.
	Culpabilidade: não há excludentes de ilicitude, de culpabilidade e de punibilidade; é razoável supor que o responsável tinha consciência da ilicitude de sua conduta; era exigível conduta diversa da praticada, qual seja, restituir saldos financeiros remanescentes na conta especifica do ajuste, com base no valor atualizado.'
	8.	Com isso, foram enviados os ofícios de citação (peças 100-108) , com as ciências de comunicação constantes das peças 109-117 e 121-122) . Por fim, foi elaborado o despacho de conclusão das comunicações processuais, conforme quadro elaborado à peça 123, reproduzido a seguir, verificando-se que não houve resposta por parte dos responsáveis.
	Comunicação 
	Data de expedição
	Destinatário
	Origem do endereço
	Data da ciência ou motivo da devolução
	Peça da ciência
	Peça da Resposta

	Ofício 11987/2020-Secomp-4
	3/4/2020 - peça 100
	Mix Tecnologia Ltda.
	Receita Federal
	7/4/2020
	112
	Não houve

	Ofício 11990/2020-Secomp-4
	3/4/2020 - peça 101
	Fogo Comunicação Ltda.
	Receita Federal
	7/4/2020
	111
	Não houve

	Ofício 11993/2020-Secomp-4
	3/4/2020 - peça 102
	Joao Henrique Marinho de Souza
	Receita Federal
	8/4/2020
	115
	Não houve

	Ofício 11995/2020-Secomp-4
	3/4/2020 - peça 103
	Jose Nivaldo Barbosa de Souza Junior
	Receita Federal
	21/4/2020
	116
	Não houve

	Ofício 12004/2020-Secomp-4
	3/4/2020 - peça 105
	Marcelo Jose Pimentel Teixeira
	Receita Federal
	6/4/2020
	109
	Não houve

	Ofício 12005/2020-Secomp-4
	3/4/2020 - peça 106
	Murilo Marinho de Souza
	Receita Federal
	6/4/2020
	110
	Não houve

	Ofício 12006/2020-Secomp-4
	3/4/2020 - peça 107
	Sandrelly Luiz Coutinho
	Receita Federal
	8/4/2020
	113
	Não houve

	Ofício 12010/2020-Secomp-4
	3/4/2020 - peça 108
	Waldemiro Ferreira Teixeira
	Receita Federal
	8/4/2020
	114
	Não houve

	Ofício 30367/2020-Secomp-4
	2/7/2020 - peça 119
	Leonardo Freire de Andrade
	Renach
	7/7/2020
	122
	Não houve

	Ofício 30368/2020-Secomp-4
	2/7/2020 - peça 120
	Leonardo Freire de Andrade
	TSE
	7/7/2020
	121
	Não houve

	Análise dos pressupostos de procedibilidade da IN/TCU 71/2012
	Apreciação do Prejuízo ao Contraditório e Ampla Defesa
	9. Verifica-se que não houve o transcurso de mais de dez anos desde o fato gerador sem que tenha havido a notificação dos responsáveis pela autoridade administrativa federal competente (art. 6º, inciso II, c/c art. 19 da IN/TCU 71/2012, modificada pela IN/TCU 76/2016) , uma vez que o fato gerador da irregularidade sancionada ocorreu em 16/7/2010, e os responsáveis foram notificados sobre a irregularidade pela autoridade administrativa competente conforme abaixo:
	a) Mix Tecnologia Ltda., por meio do edital acostado à peça 68, publicado em 13/8/2018.
	b) Fogo Comunicação Ltda., excepcionalmente, não houve notificação.
	c) Murilo Marinho de Souza, por meio do ofício acostado à peça 62, recebido em 7/8/2018, conforme AR (peça 63) .
	d) Sandrelly Luiz Coutinho, excepcionalmente, não houve notificação.
	e) Leonardo Freire de Andrade, por meio do ofício acostado à peça 58, recebido em 8/8/2018, conforme AR (peça 59) .
	f) Marcelo Jose Pimentel Teixeira, por meio do ofício acostado à peça 60, recebido em 7/8/2018, conforme AR (peça 61) .
	g) Jose Nivaldo Barbosa de Souza Junior, por meio do ofício acostado à peça 56, recebido em 8/8/2018, conforme AR (peça 57) .
	h) Waldemiro Ferreira Teixeira, por meio do ofício acostado à peça 64, recebido em 7/8/2018, conforme AR (peça 65) .
	i) Joao Henrique Marinho de Souza, por meio do ofício acostado à peça 54, recebido em 6/8/2018, conforme AR (peça 55) .
Análise da prescrição punitiva 
	10. Vale ressaltar que a pretensão punitiva do TCU, conforme Acórdão 1441/2016-TCU-Plenário, Relator: Benjamin Zymler, que uniformizou a jurisprudência acerca dessa questão, subordina-se ao prazo geral de prescrição indicado no art. 205 do Código Civil, que é de dez anos, contado da data de ocorrência da irregularidade sancionada, nos termos do art. 189 do Código Civil, sendo este prazo interrompido pelo ato que ordenar a citação, a audiência ou a oitiva dos responsáveis.
	11. No caso em exame, a perspectiva de aplicação de penalidade aos responsáveis não foi alcançada pela prescrição, uma vez que a irregularidade sancionada se deu em 16/7/2010 e o ato de ordenação da citação ocorreu em 26/3/2020 (peça 90) . 
	Valor de Constituição da TCE 	
	12. Verifica-se, ainda, que o valor atualizado do débito apurado (sem juros) em 1º/1/2017 é de R$ 24.842,79, e que apesar de ser inferior ao limite de R$ 100.000,00 constitui TCE em conjunto com o débito 3964/2019, dos mesmos responsáveis, cuja soma ultrapassa o valor de R$ 100.000,00, na forma estabelecida conforme os arts. 6º, § 1°, e 19 da IN/TCU 71/2012, modificada pela IN/TCU 76/2016. 
	Outros processos/débitos nos sistemas do TCU com os mesmos responsáveis
	13. Informa-se que não foi encontrado débito imputável aos responsáveis em outros processos no Tribunal.
	14. Informa-se que foi encontrado débito imputável aos responsáveis em outras TCEs registradas no sistema e-TCE:
	Responsável
	TCES

	Mix Tecnologia Ltda.
	3964/2019 (R$ 70.290,17) - Aguardando ajustes do instaurador

	Fogo Comunicação Ltda.
	3964/2019 (R$ 70.290,17) - Aguardando ajustes do instaurador

	Murilo Marinho de Souza
	3964/2019 (R$ 70.290,17) - Aguardando ajustes do instaurador

	Sandrelly Luiz Coutinho
	3964/2019 (R$ 70.290,17) - Aguardando ajustes do instaurador

	Leonardo Freire de Andrade
	3964/2019 (R$ 70.290,17) - Aguardando ajustes do instaurador

	Marcelo Jose Pimentel Teixeira
	3964/2019 (R$ 70.290,17) - Aguardando ajustes do instaurador

	Jose Nivaldo Barbosa de Souza Junior
	3964/2019 (R$ 70.290,17) - Aguardando ajustes do instaurador

	Waldemiro Ferreira Teixeira
	3964/2019 (R$ 70.290,17) - Aguardando ajustes do instaurador

	Joao Henrique Marinho de Souza
	3964/2019 (R$ 70.290,17) - Aguardando ajustes do instaurador

	15. A tomada de contas especial está, assim, devidamente constituída e em condição de ser instruída.
	Da validade da citação
	16. Preliminarmente, cumpre tecer breves considerações sobre a forma como são realizadas as comunicações processuais no TCU. A esse respeito, destacam-se o art. 179, do Regimento Interno do TCU (Resolução 155, de 4/12/2002) , e o art. 4º, inciso III, § 1º, da Resolução TCU 170, de 30 de junho de 2004, in verbis: (...) .
	17. Bem se vê, portanto, que a validade da citação via postal não depende de que o aviso de recebimento seja assinado pelo próprio destinatário da comunicação, o que dispensa, no caso em tela, a entrega do AR em 'mãos próprias'. A exigência da norma é no sentido de o Tribunal verificar se a correspondência foi entregue no endereço correto, residindo aqui a necessidade de certeza inequívoca	.
	17.1 Não é outra a orientação da jurisprudência do TCU, conforme se verifica dos julgados a seguir transcritos:
	'São válidas as comunicações processuais entregues, mediante carta registrada, no endereço correto do responsável, não havendo necessidade de que o recebimento seja feito por ele próprio (Acórdão 3648/2013-TCU-Segunda Câmara, Relator Ministro JOSÉ JORGE) ;
	É prescindível a entrega pessoal das comunicações pelo TCU, razão pela qual não há necessidade de que o aviso de recebimento seja assinado pelo próprio destinatário. Entregandose a correspondência no endereço correto do destinatário, presume-se o recebimento da citação. (Acórdão 1019/2008-TCU-Plenário, Relator Ministro BENJAMIN ZYMLER) ;
	As comunicações do TCU, inclusive as citações, deverão ser realizadas mediante Aviso de Recebimento - AR, via Empresa Brasileira de Correios e Telégrafos, bastando para sua validade que se demonstre que a correspondência foi entregue no endereço correto. (Acórdão 1526/2007-TCU-Plenário, Relator Ministro AROLDO CEDRAZ) .'
	17.2 A validade do critério de comunicação processual do TCU foi referendada pelo Supremo Tribunal Federal, nos termos do julgamento do MS-AgR 25.816/DF, por meio do qual se afirmou a desnecessidade da ciência pessoal do interessado, entendendo-se suficiente a comprovação da entrega do 'AR' no endereço do destinatário:
	'Ementa: agravo regimental. Mandado de segurança. Desnecessidade de intimação pessoal das decisões do tribunal de contas da união. art. 179 do regimento interno do TCU. Intimação do ato impugnado por carta registrada, iniciado o prazo do art. 18 da lei nº 1.533/51 da data constante do aviso de recebimento. Decadência reconhecida. Agravo improvido.
	O envio de carta registrada com aviso de recebimento está expressamente enumerado entre os meios de comunicação de que dispõe o Tribunal de Contas da União para proceder às suas intimações.
O inciso II do art. 179 do Regimento Interno do TCU é claro ao exigir apenas a comprovação da entrega no endereço do destinatário, bastando o aviso de recebimento simples.'  
	17.3 Vê-se, com base no resumo acima transcrito, a validade das citações efetuadas no caso em tela. A exigência da norma é no sentido de o Tribunal verificar se as correspondências foram entregues nos endereços corretos, residindo aqui a necessidade de certeza inequívoca e no caso de insucesso, a via editalícia, o que não foi necessário no presente processo. Portanto, transcorrido o prazo regimental, não houve manifestação dos responsáveis, podendo serem considerados revéis para todos os efeitos processuais.
	Da revelia
	18. Em que pese terem sido adotadas todas as providências documentais regulamentares para fins de citação, constata-se a ausência de apresentação de alegações de defesa por parte dos responsáveis, configurando-se como revéis para todos os efeitos processuais. 
	19. Nos processos do TCU, a revelia não leva à presunção de que seriam verdadeiras todas as imputações levantadas contra os responsáveis, diferentemente do que ocorre no processo civil, em que a revelia do réu opera a presunção da verdade dos fatos narrados pelo autor. Dessa forma, a avaliação da responsabilidade do agente não pode prescindir da prova existente no processo ou para ele carreada.
	20. Ao não apresentarem suas defesas, os responsáveis deixaram de produzir prova da regular aplicação dos recursos sob suas responsabilidades, em afronta às normas que impõem aos gestores e funcionários públicos a obrigação legal de, sempre que demandados pelos órgãos de controle, apresentar os documentos que demonstrem a correta utilização das verbas públicas, a exemplo do contido no art. 93 do Decreto-Lei 200/67: 'Quem quer que utilize dinheiros públicos terá de justificar seu bom e regular emprego na conformidade das leis, regulamentos e normas emanadas das autoridades administrativas competentes'.
	21. Mesmo as alegações de defesa não sendo apresentadas, considerando o princípio da verdade real que rege esta Corte, procurou-se buscar, em manifestações dos responsáveis na fase interna desta Tomada de Contas Especial, se havia algum argumento que pudesse ser aproveitado a seu favor. Entretanto, conforme discorrido no item 19 da instrução anterior (peça 88) , os responsáveis não apresentaram justificativas suficientes para elidir a irregularidade na fase interna.
	22. Em se tratando de processo em que as partes interessadas não se manifestaram acerca das irregularidades, não há elementos para que se possa efetivamente aferir e reconhecer a ocorrência de boa-fé ou de excludentes de culpabilidade em suas condutas, podendo o Tribunal, desde logo, proferir o julgamento de mérito pela irregularidade das contas, nos termos dos §§ 2º e 6º do art. 202 do Regimento Interno do TCU (Acórdão 2064/2011-TCU-Primeira Câmara; Relator: Ubiratan Aguiar; Acórdão 6182/2011-TCU-Primeira Câmara; Relator: Weber de Oliveira; Acórdão 4072/2010-TCU-Primeira Câmara; Relator: Valmir Campelo; Acórdão 1189/2009-TCU-Primeira Câmara; Relator: Marcos Bemquerer; Acórdão 731/2008-TCU-Plenário; Relator: Aroldo Cedraz) .
	23. Dessa forma, os responsáveis devem ser considerados revéis, nos termos do art. 12, §3º, da Lei 8.443/1992, devendo suas contas serem julgadas irregulares e lhes imputado débito, de acordo com os arts. 70 e 71, inciso II, da Constituição Federal c/c os arts. 5º, inciso II, e 16, § 2º, da Lei 8.443/1992, bem como lhes seja aplicada a multa prevista no art. 57 da Lei 8.443/1992, diante da inobservância da prescrição da pretensão punitiva do TCU conforme já abordado no item 8 da presente instrução. 
	Conclusão
	24. A partir dos elementos constantes dos autos, foi possível verificar que Mix Tecnologia Ltda., Fogo Comunicação Ltda., Murilo Marinho de Souza, Sandrelly Luiz Coutinho, Leonardo Freire de Andrade, Marcelo Jose Pimentel Teixeira, Jose Nivaldo Barbosa de Souza Junior, Waldemiro Ferreira Teixeira e Joao Henrique Marinho de Souza foram os responsáveis pela não comprovação da boa e regular aplicação dos recursos recebidos por força do Contrato de subvenção econômica 01.08.0176.00 (peça 4) , firmado entre o Fundo Nacional de Desenvolvimento Científico e Tecnológico e a Mix Tecnologia Ltda e sua parceira, a Fogo Comunicação Ltda (peça 4, p. 1 e 9) , e que tinha por objeto o instrumento descrito como 'Desenvolvimento de Sistema de Controle Migratório e Turístico para o Arquipélago de Fernando de Noronha'.
	25. Diante da revelia dos responsáveis e inexistindo nos autos elementos que permitam concluir pela ocorrência de boa-fé ou de outros excludentes de culpabilidade em suas condutas, propõe-se que sejam julgadas irregulares as suas contas, imputando-lhes débito e aplicando-lhes a multa prevista no art. 57 da Lei 8.443/1992.
	Proposta de encaminhamento
	26. Ante todo o exposto, submetem-se os autos à consideração superior, propondo:
	a) considerar revéis, para todos os efeitos processuais, Mix Tecnologia Ltda., Fogo Comunicação Ltda., Murilo Marinho de Souza, Sandrelly Luiz Coutinho, Leonardo Freire de Andrade, Marcelo José Pimentel Teixeira, José Nivaldo Barbosa de Souza Júnior, Waldemiro Ferreira Teixeira e João Henrique Marinho de Souza;
	b) com fundamento nos arts. 1º, inciso I, 16, inciso III, alínea 'c', e § 2º da Lei 8.443/1992 c/c os arts. 19 e 23, inciso III, da mesma Lei, com arts. 1º, inciso I, 209, inciso III, e § 5º, 210 e 214, inciso III, do Regimento Interno, julgar irregulares as contas de Mix Tecnologia Ltda., Fogo Comunicação Ltda., Murilo Marinho de Souza, Sandrelly Luiz Coutinho, Leonardo Freire de Andrade, Marcelo Jose Pimentel Teixeira, Jose Nivaldo Barbosa de Souza Junior, Waldemiro Ferreira Teixeira e João Henrique Marinho de Souza, e condená-los ao pagamento da quantia a seguir especificada, com a fixação do prazo de quinze dias, a contar da notificação, para comprovarem, perante o TCU (art. 214, inciso III, alínea 'a', do Regimento Interno) , o recolhimento da dívida aos cofres do Fundo Nacional de Desenvolvimento Científico e Tecnológico, atualizada monetariamente e acrescida dos juros de mora, calculados a partir da data discriminada, até a data do efetivo recolhimento, abatendo-se na oportunidade quantia eventualmente ressarcida, na forma da legislação em vigor em decorrência da:
	b.1) Irregularidade: não devolução do saldo não utilizado regularmente no projeto, incluindo os rendimentos de aplicação financeira auferidos.
	Débito relacionado ao responsável Mix Tecnologia Ltda., na condição de contratado, em solidariedade com Fogo Comunicação Ltda., Joao Henrique Marinho de Souza, Jose Nivaldo Barbosa de Souza Junior, Leonardo Freire de Andrade, Marcelo Jose Pimentel Teixeira, Murilo Marinho de Souza, Sandrelly Luiz Coutinho e Waldemiro Ferreira Teixeira.
	Valor original (R$) 
	Data da ocorrência

	16.178,96
	16/7/2010

		Valor atualizado do débito (sem juros) em 9/8/2020: R$ 27.803,54
	c) 	aplicar, individualmente, aos responsáveis Mix Tecnologia Ltda., Fogo Comunicação Ltda., Murilo Marinho de Souza, Sandrelly Luiz Coutinho, Leonardo Freire de Andrade, Marcelo Jose Pimentel Teixeira, Jose Nivaldo Barbosa de Souza Junior, Waldemiro Ferreira Teixeira e João Henrique Marinho de Souza, a multa prevista no art. 57 da Lei 8.443/1992 c/c o art. 267 do Regimento Interno, com a fixação do prazo de quinze dias, a contar da notificação, para comprovar, perante o TCU (art. 214, inciso III, alínea 'a', do Regimento Interno) , o recolhimento da dívida aos cofres do Tesouro Nacional, atualizada monetariamente desde a data do acórdão até a do efetivo recolhimento, se for paga após o vencimento, na forma da legislação em vigor;
	d) autorizar, desde logo, nos termos do art. 28, inciso II, da Lei n. 8.443/1992, a cobrança judicial das dívidas, caso não atendidas as notificações;
	e) autorizar, desde logo, com fundamento no art. 26 da Lei 8.443/1992 c/c o art. 217 do Regimento Interno do TCU, caso seja do interesse dos responsáveis, o parcelamento da (s) dívida (s) em até 36 parcelas, incidindo, sobre cada uma, os encargos legais devidos, sem prejuízo de alertá-los de que, caso optem por essa forma de pagamento, a falta de comprovação do recolhimento de qualquer parcela implicará o vencimento antecipado do saldo devedor, nos termos do art. 26, parágrafo único, e 59, da Lei 8.443/1992 c/c o art. 217, § 2º, do Regimento Interno do TCU;
	f) enviar cópia deste Acórdão, bem como do Relatório e do Voto que o fundamentam, à Procuradoria da República no Distrito Federal, nos termos do § 7° do art. 209 do Regimento Interno do TCU, para a adoção das medidas que entender cabíveis e comunicar-lhe que o relatório e o voto que a fundamentarem podem ser acessados por meio do endereço eletrônico www.tcu.gov.br/acordaos e que, caso haja interesse, o Tribunal pode enviar-lhe cópia desses documentos sem qualquer custo."
3.	Por seu turno, com a concordância do titular da unidade técnica (Peça 126) , o Diretor Aderaldo Tiburtino Leite anuiu à aludida proposta do auditor federal, tendo lançado o seu parecer à Peça 125 nos seguintes termos:
	" (...) Por oportuno, ressalto, conforme registrado na instrução de peça 88, que a pretensão punitiva do TCU, segundo o Acórdão 1441/2016-TCU-Plenário, Relator: Benjamin Zymler, que uniformizou a jurisprudência acerca dessa questão, subordina-se ao prazo geral de prescrição indicado no art. 205 do Código Civil, que é de dez anos, contado da data de ocorrência da irregularidade sancionada, nos termos do art. 189 do Código Civil, sendo este prazo interrompido pelo ato que ordenar a citação, a audiência ou a oitiva dos responsáveis. 
	E, no caso em exame, a prescrição não ocorreu, uma vez que a irregularidade sancionada se deu em 16/7/2010 e o ato de ordenação da citação é de 26/3/2020 (peça 90) , antes, portanto, de 10 anos do fato gerado, podendo, dessa forma, ser aplicada sanção aos responsáveis."
3.	Enfim, por intermédio do Exmo. Sr. Procurador Marinus Eduardo De Vries Marsico, o MPTCU anuiu, em cota singela (Peça 127) , à aludida proposta da unidade técnica.
É o Relatório.

não há.

Procurador Marinus Eduardo De Vries Marsico.

TOMADA DE CONTAS ESPECIAL. SUBVENÇÃO ECONÔMICA. NÃO DEVOLUÇÃO DO SALDO FINANCEIRO DO PROJETO. CITAÇÃO. REVELIA. NÃO COMPROVAÇÃO DA BOA E REGULAR APLICAÇÃO DOS RECURSOS FEDERAIS REPASSADOS. CONTAS IRREGULARES. DÉBITO. MULTA. COMUNICAÇÃO.

TOMADA DE CONTAS ESPECIAL (TCE)

Secretaria de Controle Externo de Tomada de Contas Especial (Secex-TCE).

Trata-se de tomada de contas especial instaurada pela Financiadora de Estudos e Projetos (Finep) em desfavor de João Henrique Marinho de Souza, José Nivaldo Barbosa de Souza Júnior, Marcelo José Pimentel Teixeira e Waldemiro Ferreira Teixeira, como sócios da Fogo Comunicação Ltda., e em desfavor de Leonardo Freire de Andrade, Murilo Marinho de Souza e Sandrelly Luiz Coutinho, como sócios da Mix Tecnologia Ltda., além da Fogo Comunicação Ltda. e da Mix Tecnologia Ltda., diante da não devolução do saldo financeiro dos recursos federais transferidos sob o valor de R$ 982.850,20 por meio do Contrato de Subvenção Econômica 01.08.0176.00 destinado ao projeto intitulado como "Desenvolvimento de Sistema de Controle Migratório e Turístico para o Arquipélago de Fernando de Noronha", tendo a vigência do ajuste sido estipulada para o período de 15/5/2008 a 15/7/2010.
2.	A partir do Relatório n.º 42/2018 (Peça 81) , a instauração da presente TCE decorreu da reprovação da prestação de contas financeira do referido ajuste, em virtude da não comprovação da devolução do saldo não aprovado sob o valor de R$ 10.253,03 e da não utilização dos rendimentos auferidos em prol do aludido projeto sob o valor de R$ 5.925,93, tendo o tomador de contas assinalado a responsabilidade de João Henrique Marinho de Souza, José Nivaldo Barbosa de Souza Júnior, Marcelo José Pimentel Teixeira, Waldemiro Ferreira Teixeira, Leonardo Freire de Andrade, Murilo Marinho de Souza e Sandrelly Luiz Coutinho, além da Fogo Comunicação Ltda. e da Mix Tecnologia Ltda., pelo dano ao erário sob o valor original de R$ 16.178,96.
3.	Já no âmbito do TCU, a Secex-TCE verificou que o valor atualizado do débito seria de R$ 24.842,79, em 1º/1/2017, e, em conjunto com o débito contra os aludidos responsáveis em outra TCE, esse valor ultrapassaria a importância de R$ 100.000,00 em sintonia com os arts. 6º, § 1°, e 19 da IN TCU n.º 71, de 2012, com a modificação dada pela IN TCU n.º 76, de 2016.
4.	A Secex-TCE promoveu, assim, a citação dos aludidos responsáveis para apresentarem a sua defesa diante da não comprovação da boa e regular aplicação dos recursos federais repassados em face da falta de devolução do saldo financeiro não utilizado regularmente no aludido projeto, incluindo os rendimentos de aplicação financeira auferidos sob o valor original de R$ 16.178,96.
5.	A despeito, contudo, da regular notificação, os referidos responsáveis deixaram transcorrer in albis o prazo para a produção da correspondente defesa, passando à condição de revéis, nos termos do art. 12, § 3º, da Lei n.º 8.112, de 1992.
6.	De todo modo, após a análise final do feito, a unidade técnica pugnou pela irregularidade das contas dos aludidos responsáveis para condená-los em débito e em multa, tendo o MPTCU anuído a essa proposta.
7.	O TCU pode incorporar o parecer da unidade técnica a estas razões de decidir. 
8.	A Secex-TCE evidenciou que a responsabilidade dos aludidos gestores resultaria da indevida ausência de comprovação da boa e regular aplicação dos aludidos recursos federais diante da ausência de devolução do saldo financeiro não utilizado regularmente no aludido projeto, incluindo os referidos rendimentos de aplicação financeira auferidos no período.
9.	Bem se vê que, em sintonia, entre outros, com os Acórdãos 1.194/2009 e 3.991/2015, da 1ª Câmara, os Acórdãos 27/2004, 6.235/2013 e 3.223/2017, da 2ª Câmara, e os Acórdãos 11/1997 e 997/2015, do Plenário, a jurisprudência do TCU estaria firmada no sentido da pessoal responsabilidade do gestor pela efetiva comprovação da boa e regular aplicação dos recursos federais recebidos, submetendo todo aquele que administra os recursos públicos ao dever de demonstrar o correto emprego dos valores federais, nos termos do art. 70, parágrafo único, da Constituição de 1988 e do art. 93 do Decreto-Lei nº 200, de 1967.
10.	Por esse prisma, como a ausência dos documentos comprobatórios sobre o efetivo dispêndio integral na execução do aludido objeto pactuado impediu o imprescindível estabelecimento do necessário nexo causal entre os recursos federais repassados e os supostos dispêndios incorridos no referido ajuste, resultando na ausência de efetiva demonstração sobre a boa e regular aplicação dos recursos federais transferidos, restaria confirmada, assim, a presunção legal de dano ao erário para a subsequente condenação dos aludidos responsáveis em débito e em multa.
11.	Não subsistiria, enfim, a eventual prescrição da pretensão punitiva do TCU sobre o presente caso concreto, nos termos do Acórdão 1441/2016-TCU-Plenário, diante da ausência do transcurso de mais de dez anos entre a ordem para a citação no âmbito do TCU, em 26/3/2020 (Peça 90) , e a data fatal para a prestação de contas final do aludido ajuste, em 11/1/2011.
12.	Eis que, por meio do aludido Acórdão 1.441/2016 proferido na Sessão Extraordinária de 8/6/2016, o Plenário do TCU firmou o seu entendimento no sentido de que a prescrição da pretensão punitiva deve seguir a regra geral do prazo decenal, contado a partir do fato, em linha com o art. 205 do Código Civil brasileiro, interrompendo a contagem do aludido prazo com a ordem de citação, nos termos do art. 240, caput, da Lei n.º 13.105 (Código Processual Civil) , de 2015.
13. 	Sem prejuízo, no entanto, do respeito a esse entendimento do Tribunal, deve ser reiterada a minha ressalva já registrada em vários outros julgados do TCU no sentido de que, na ausência de lei específica, o TCU não deveria aplicar qualquer prazo prescricional sobre a referida pretensão punitiva ou, então, na pior das hipóteses, o Tribunal deveria aplicar a regra prescricional fixada pela Lei n.º 9.873, de 1999, não só porque ela trata diretamente de prescrição no âmbito do direito administrativo sancionador, mas também porque, entre outras medidas, a aludida lei manda aplicar o prazo prescricional penal, quando a infração administrativa também configure crime, além de determinar expressamente que, diante de ilícito continuado ou permanente, a contagem do prazo deve iniciar a partir da cessação do aludido ilícito.
14. 	A despeito, então, de registrar essa minha posição pessoal, o TCU deve pugnar pela pronta aplicação da multa legal em desfavor dos aludidos responsáveis a partir do entendimento fixado pelo aludido Acórdão 1441/2016-TCU-Plenário.
15.	Diante, portanto, dos elementos de convicção até obtidos neste processo, o TCU deve julgar irregulares as contas dos aludidos responsáveis para condená-los ao pagamento do correspondente débito, além de lhes aplicar a multa prevista no art. 57 da Lei n.º 8.443, de 1992.
Ante o exposto, pugno pela prolação do Acórdão ora submetido a este Colegiado. 
TCU, Sala das Sessões, em 15 de setembro de 2020.
Ministro-Substituto ANDRÉ LUÍS DE CARVALHO 
Relator